【裁判字號】    95,上易,378
【裁判日期】    950830
【裁判案由】    傷害
【裁判全文】
臺灣高等法院臺南分院刑事判決         95年度上易字第378號
上  訴  人  臺灣臺南地方法院檢察署檢察官
被      告  甲○○
上列上訴人因被告傷害案件，不服臺灣臺南地方法院95年度易字
第256號中華民國95年6月12日第一審判決（起訴案號：臺灣臺南
地方法院檢察署95年度偵字第884號，併案案號：95年度偵字第
4607號），提起上訴，本院判決如下：
    主  文
原判決撤銷。
甲○○傷害人之身體，處有期徒刑月，如易科罰金，以佰元
折算壹日。
    事  實
一、緣甲○○於民國94年6月 23日早上九時許，在臺南縣永康市
    ○○路 298號吉順食品行辦公室內，因細故與翁文獻發生爭
    執，甲○○竟基於傷害及毀損之犯意，以手掌掌打戴有眼鏡
    之翁文獻（56年8月14日生）之眼睛部分，其掌心正面並打
    到翁文獻戴在臉上之眼鏡，致翁文獻所有之眼鏡鏡片破裂，
    足以生損害於翁文獻之財產，而該破裂之鏡片則割到翁文獻
    眼睛，致翁文獻受有右眼角膜鞏膜及水晶體破裂合併虹膜及
    玻璃體脫出之傷害。
二、案經被害人翁文獻訴由臺南縣警察局永康分局報告臺灣臺南
    地方法院檢察署檢察官偵查起訴及移送併辦。
    理  由
一、上揭事實，業據被告翁文獻坦承不諱，並經告訴人翁文獻指
    訴綦詳，並有財團法人奇美醫院（以下簡稱奇美醫院）診斷
    證明書、手術同意書、奇美醫院95年2月7日（95）奇醫字第
    539號函附翁文獻之病情摘要及附件、95年3月24日（95）奇
    醫字第1304號函附翁文獻病歷資料〔其中護理記錄單紀錄記
    載：此次乃因... 與朋友起爭執被朋友以手掌擊掌右眼，病
    患本身有配戴眼鏡，致使右鼻旁眼鏡玻璃割傷...，見原審
    卷第29頁〕等件附卷足憑，堪認被告之自白與事實相符，而
    可信採。
二、查被告行為後刑法第41條、第55條等條文已於94年2月2日修
    正公布，其中(一)第41條已由原先之「犯最重本刑為 5年以下
    有期徒刑以下之刑之罪，而受 6個月以下有期徒刑或拘役之
    宣告，因身體、教育、職業、家庭之關係或其他正當事由，
    執行顯有困難者，得以1元以上 3元以下折算1日，易科罰金
    。但確因不執行所宣告之刑，難收矯正之效，或難以維持法
    秩序者，不在此限」、「併合處罰之數罪，均有前項情形，
    其應執行之刑逾 6月者，亦同」之規定，修正為「犯最重本
    刑為5年以下有期徒刑以下之刑之罪，而受6個月以下有期徒
    刑或拘役之宣告者，得以新臺幣1千元、2千元或3千元折算1
    日，易科罰金。但確因不執行所宣告之刑，難收矯正之效，
    或難以維持法秩序者，不在此限」、「前項規定於數罪併罰
    ，其應執行之刑未逾 6月者，亦適用之」，另罰金罰鍰提高
    標準條例第 2條亦配合修正，將原先之「依刑法第41條易科
    罰金或第42條第2項易服勞役者，均就其原定數額提高為1百
    倍折算 1日；法律所定罰金數額未依本條例提高倍數，或其
    處罰法條無罰金刑之規定者，亦同」之規定，予以修正刪除
    ；(二)第55條則由原先之「1行為而觸犯數罪名，或犯1罪而其
    方法或結果之行為犯  他罪名者，從 1重處斷」之規定，修
    正為「1行為而觸犯數罪名者，從1重處斷。但不得科以較輕
    罪名所定最輕本刑以下之刑」，修正後該條已刪除有關牽連
    犯之規定；並自95年7月1日起施行。則依上開規定，關於易
    科罰金部分，依被告行為時法，易科罰金之最高折算標準係
    以銀元3百元即新台幣9百元折算1日，而依裁判時法即95年7
    月1日施行之新法第41條第1項之規定，其所處如主文所示之
    刑，雖得諭知易科罰金，惟易科罰金之折算標準則係以新台
    幣3千元、或2千元、或1千元折算1日；關於想像競合犯部分
    ，若被告所犯2罪有1行為觸犯數罪名之想像競合關係，依修
    正前、後第55條規定，均成立想像競合犯，而從1重處斷，
    修正後第55條之規定，並無有利於被告，綜合上情比較新舊
    法，自以修正前刑法第41條、第55條及罰金罰鍰提高標準條
    例第2條之規定有利於行為人，依修正後刑法第2條第 1項前
    段之規定，自應適用行為時法即修正前刑法第41條、第55條
    及罰金罰鍰提高標準條例第 2條之規定。此外，刑法施行法
    雖亦於95年6月14日增訂第1之1條「中華民國94年1月 7日刑
    法修正施行後，刑法分則編所定罰金之貨幣單位為新臺幣」
    、「94年1月7日刑法修正時，刑法分則編未修正之條文定有
    罰金者，自94年1月7日刑法修正施行後，就其所定數額提高
    為30倍。但72年6月26日至94年1月 7日新增或修正之條文，
    就其所定數額提高為3倍」，並自95年7月 1日起施行；惟本
    件既應適用95年7月1日施行前刑法之規定，基於新舊法不得
    割裂適用之原則，本件亦應有罰金罰鍰提高標準條例第 1條
    規定之適用，而無新增訂刑法施行法第1之1條之規定之適用
    ，合先敘明。
三、核被告所為，係犯刑法第277條第1項之傷害罪及刑法第354
    條之毀損罪。被告於同1時、地，以1行為觸犯上開2罪名，
    為異種想像競合犯，應依刑法第55條前段之規定，從1重之
    刑法第277條第1項傷害罪處斷。至於移送併案審理部分（95
    年度偵字第4607號），與起訴事實為同1案件，本院自得併
    予審理。
四、原審以被告罪証明確，因予論罪科刑，固非無見。惟查：刑
    法第41條、第55條業經修正施行，原審未及比較新舊法，顯
    有未當。檢察官上訴雖以被告事後未賠償告訴人之損害，而
    指摘原判決量刑過輕。惟本院參酌被告與告訴人爭執之原因
    ，及被告出手毆打告訴人所致傷害之輕重等情，認原審量刑
    並無過輕之情事，檢察官上訴並無理由。但原判決既有上開
    可議之處，即屬無可維持，應由本院予以撤銷改判。爰審酌
    被告因認告訴人之言語不甚中聽，雙方發生爭執，而無法控
    制情緒出手掌打告訴人，但其就與同事即告訴人間之糾紛，
    不思以和平手段解決，反掌打告訴人成傷並損壞其眼鏡，造
    成告訴人所受傷害程度非微，且迄未賠償告訴人損失，達成
    民事和解，及被告前並無前科紀錄，素行尚佳，此有臺灣高
    等法院被告前案紀錄表附卷可稽，又於犯後坦承犯行之態度
    等一切情狀，量處如主文所示之刑，並諭知易科罰金之折算
    標準，以資儆懲。
據上論結，應依刑事訴訟法第369條第1項前段、第364條、第299
條第1項前段、95年7月1日施行之刑法第2條第1項前段、95年7月
1日施行前刑法第277條第1項、第354條、第55條前段、第41條第
1項前段，罰金罰鍰提高標準條例第1條前段、第2條，判決如主
文。
本案經檢察官張太龍到庭執行職務。
中    華    民    國    95    年    8     月    30    日
                  刑事第四庭    審判長法  官  吳志誠
                                      法  官  蔡美美
                                      法  官  陳珍如
以上正本證明與原本無異。
不得上訴。
                                      書記官  岑  玢
中    華    民    國    95    年    8     月    30    日
附錄法條：
刑法第277條第1項
  傷害人之身體或健康者，處3年以下有期徒刑、拘役或1千元以
  下罰金。
刑法第354條
  毀棄、損壞前2條以外之他人之物或致令不堪用，足以生損害
  於公眾或他人者，處2年以下有期徒刑、拘役或5百元以下罰金
  。


司法院資訊處製作；財團法人民間司法改革基金會備份。
